臺灣橋頭地方法院刑事判決　
111年度交易字第56號
公  訴  人  臺灣橋頭地方檢察署檢察官
被      告  吳金龍


上列被告因過失傷害案件，經檢察官提起公訴（110年度偵字第1
5966號），本院判決如下：
    主  文
吳金龍犯過失傷害罪，處拘役伍拾日，如易科罰金，以新臺幣壹
仟元折算壹日。
    犯罪事實
一、吳金龍於民國110年8月16日10時27分許(起訴書誤載為同日1
    0時32分許)，駕駛車牌號碼000-0000號自小客車，沿高雄市
    路竹區中山路外側快車道由南往北方向行駛，行經該路段75
    7號前，欲向右變換車道以便右轉進入該路段757號之汽車保
    養廠時，本應注意行車變換車道時應讓直行車先行，並注意
    安全距離，而依當時天候晴，日間自然光線，路面鋪裝柏油
    且乾燥、無缺陷，亦無障礙物，視距良好，並無不能注意之
    情事，竟疏未注意，未注意安全距離並禮讓直行車先行，適
    有邱靜梅騎乘車牌號碼000-000號重型機車沿同路段慢車道
    由南往北方向直行，自吳金龍所駕車輛右後側駛來，吳金龍
    所駕車輛之右側車身遂與邱靜梅所騎乘機車之左側車身發生
    碰撞，使邱靜梅人車倒地，並因此受有胸部擦挫傷、左上肢
    及兩側下肢多處擦傷之傷害。嗣因吳金龍於犯罪偵查機關未
    發覺前，即於員警前往現場處理時，在場並當場承認其為肇
    事人，自首而接受裁判，因而查悉上情。
二、案經邱靜梅訴由高雄市政府警察局湖內分局報告臺灣橋頭地
    方檢察署檢察官偵查起訴。
    理  由
一、按刑事訴訟法第159條之5規定：「被告以外之人於審判外之
    陳述，雖不符前4條之規定，而經當事人於審判程序同意作
    為證據，法院審酌該言詞陳述或書面陳述作成時之情況，認
    為適當者，亦得為證據。當事人、代理人或辯護人於法院調
    查證據時，知有第159條第1項不得為證據之情形，而未於言
    詞辯論終結前聲明異議者，視為有前項之同意」。又按刑事
    訴訟法第159條之5立法意旨，在於確認當事人對於傳聞證據
    有處分權，得放棄反對詰問權，同意或擬制同意傳聞證據可
    作為證據，屬於證據傳聞性之解除行為，如法院認為適當，
    不論該傳聞證據是否具備刑事訴訟法第159條之1至第159條
    之4所定情形，均容許作為證據，不以未具備刑事訴訟法第1
    59條之1至第159條之4所定情形為前提。此揆諸「若當事人
    於審判程序表明同意該等傳聞證據可作為證據，基於證據資
    料愈豐富，愈有助於真實發見之理念，此時，法院自可承認
    該傳聞證據之證據能力」立法意旨，係採擴大適用之立場。
    蓋不論是否第159條之1至第159條之4所定情形，抑當事人之
    同意，均係傳聞之例外，俱得為證據，僅因我國尚非採澈底
    之當事人進行主義，故而附加「適當性」之限制而已，可知
    其適用並不以「不符前4條之規定」為要件（最高法院104年
    度第3次刑事庭會議決議參照）。本判決所引用之證據資料
    （詳後引證據，含供述證據、非供述證據及其他具有傳聞性
    質之證據），業經本院於準備程序及審判程序予以提示、告
    以要旨，且檢察官、被告均同意有證據能力（詳交易卷第59
    頁），或至本院言詞辯論終結前均未聲明異議。本院審酌各
    該傳聞證據作成時之情況，認均與本件待證事實具有關聯性
    ，查無證據足以證明言詞陳述之傳聞證據部分，陳述人有受
    外在干擾、不法取供或違反其自由意志而陳述之情形；書面
    陳述之傳聞證據部分，以及其餘非供述證據，亦均無遭變造
    或偽造之情事，且均為證明犯罪事實存否所必要，認為以之
    作為證據應屬適當，揆諸上開規定，自均具證據能力。
二、認定犯罪事實所憑之證據及理由
    訊據被告矢口否認有何過失傷害犯行，辯稱：案發當時在發
    生碰撞前，伊即已跨越快慢車道分隔線進入慢車道，僅因案
    發地點旁有一違規停車之車輛停放於慢車道，且慢車道僅2
    公尺寬，故伊僅能採取跨越車道分隔線之方式行駛，本件事
    故係因告訴人邱靜梅未注意車前狀況且自右側超車所致云云
    （詳交易卷第59、66-67頁）。經查：
  ㈠被告於犯罪事實欄所示時間，駕駛車牌號碼000-0000號自小
    客車，沿高雄市路竹區中山路由南往北方向行駛，行經該路
    段757號前，欲右轉進入該址之保養廠時，適有告訴人騎乘
    車牌號碼000-000號重型機車沿同路段慢車道由南往北方向
    直行，自被告所駕車輛右後側駛來，被告所駕車輛之右側車
    身遂與告訴人騎乘機車之左側車身發生碰撞，使告訴人人車
    倒地，並因此受有胸部擦挫傷、左上肢及兩側下肢多處擦傷
    之傷害等情，業經被告於準備程序供述屬實（詳審交易卷第
    81頁之兩造不爭執事項），並經證人即告訴人於警詢中證陳
    明確（詳偵卷第13-16頁），且有道路交通事故現場圖、道
    路交通事故調查報告表㈠、㈡-1各1 份、現場照片、道路交通
    事故談話紀錄表2份、被告所駕車輛及告訴人所騎乘機車之
    車輛詳細資料報表、高新醫院診斷證明書1紙（以上詳偵卷
    第19-28、33-34、43頁）等證據附卷可稽，並經本院當庭勘
    驗案發現場之監視錄影翻拍畫面屬實，有勘驗筆錄及擷圖照
    片可佐（詳交易卷第60-61 、71-78頁），堪信為真。
　㈡被告過失之認定
　　被告雖以前詞置辯，否認其本件事故中之行車過失，惟本院
    審酌如下：
  1.按「汽車在同向二車道以上之道路（車道數計算，不含車種
    專用車道、機車優先道及慢車道），除應依標誌或標線之指
    示行駛外，並應遵守下列規定：六、變換車道時，應讓直行
    車先行，並注意安全距離」，道路交通安全規則第98條第1
    項第6款訂有明文。
  2.經查，觀諸被告在案發時之行車過程，被告在案發當下沿中
    山路由南往北方向行駛時，在與告訴人發生碰撞前，原係保
    持直行，嗣於駛至案發地點前，開始持續向右偏，方與自其
    右後方駛來之告訴人機車發生碰撞等情，此經本院當庭勘驗
    案發現場之監視錄影翻拍畫面無誤，有勘驗筆錄及擷圖照片
    可佐（詳交易卷第60-61 、71-78頁）；再對照被告與告訴
    人發生碰撞後煞停時，其車身尚有一半位於同路段外側快車
    道，未完全進入慢車道，甚至其車輛右後輪僅略微跨越快慢
    車道分隔線，此有現場照片附卷可稽(詳偵卷第25-26頁)。
    由此可知，被告車輛在案發當時，係經過碰撞前持續向右偏
    行後，方有一半車身進入慢車道而與告訴人發生碰撞。是被
    告車輛在上揭向右偏行前，應係行駛於案發路段之外側快車
    道上，縱有跨越快慢車道分隔線，跨越程度亦極微小，絕非
    如其所辯已駛入慢車道，其如上開監視錄影畫面所示在碰撞
    前向右偏行之駕駛行為，確屬變換車道之行徑。再從上開現
    場照片所呈現案發後被告車輛之相對位置(即仍有一半車身
    位於快車道)，益徵其直至碰撞發生時，均仍在變換車道之
    過程中，並未完成車道之變換，依上開規定，自仍應保持禮
    讓行駛於慢車道之直行車即告訴人機車先行，並注意安全距
    離。再以被告自承考領有合格之普通小客車駕駛執照等語明
    確（詳偵卷第8頁），則憑其考領有適當駕駛執照之智識及
    駕駛經驗，對於上開交通規範理應知之甚詳，並具有注意能
    力；復參以案發當時天候晴、日間自然光線、路面乾燥無缺
    陷且無障礙物、視距良好等情，有上揭道路交通事故調查報
    告表㈠在卷足憑（詳偵卷第22-23 頁），並無不能注意之情
    事，被告卻疏未履行上開注意義務肇致事故發生，駕駛行為
    顯有過失。
　3.至於被告雖另辯以案發地點旁有一違規停車之車輛停放於慢
    車道，導致其無法完全駛入慢車道云云。惟觀諸被告所稱違
    規停放於慢車道之車輛，實際上僅有左後輪略為跨越路面邊
    線進入慢車道，此有現場照片在卷可稽(詳偵卷第24頁)；佐
    以告訴人於案發時直至發生碰撞前，均保持直行，未有任何
    因該車停放於該處而偏向之動作，此經本院勘驗上開監視錄
    影畫面屬實(勘驗筆錄及擷圖照片出處同前)，足見上開違規
    停放之車輛並未阻礙告訴人之行進路線，據此已難認該車違
    規停車之行為屬本件肇事因素之一。何況本件被告與告訴人
    發生碰撞前，均係行駛於該違停車輛之左後方，縱使於發生
    碰撞之際，亦僅位於與該違停車輛平行之位置，此有上開勘
    驗筆錄及擷圖照片在卷可參。是以被告在變換車道之過程中
    ，該違停車輛完全未阻礙被告自後視鏡察覺告訴人機車接近
    之視線，亦不妨害被告履行禮讓直行車之注意義務，該違停
    車輛之存在對於被告駕駛過失之認定顯無影響。佐以高雄市
    政府交通局車輛行車事故鑑定委員會對本案肇責進行鑑定後
    亦同此見解（詳偵卷第99-100頁），則被告在本件有變換車
    道時未讓直行車先行並注意安全距離之過失，應殆無疑義。
    其過失行為導致告訴人受有上開傷害結果，自應負過失傷害
    之刑事責任。
　㈢告訴人於本件事故是否具與有過失　
　1.查高雄市政府交通局車輛行車事故鑑定委員會及鑑定覆議會
    對本案肇責進行鑑定暨覆議後，雖均認告訴人案發時之時速
    為60 公里，對照案發路段慢車道之速限為時速40公里，故
    認定告訴人案發時有超速行駛之過失（詳偵卷第99-100頁之
    鑑定意見書及交易卷第29-30頁之覆議意見書)。惟查，其等
    認定告訴人於案發時有超速之過失，無非係以告訴人於鑑定
    會議之發言單所陳述之時速為其論據(詳偵卷第100頁鑑定意
    見書及交易卷第30頁覆議意見書所載)，再參以證人即告訴
    人於警詢時固亦證稱其案發時之車速為時速60公里等語(詳
    偵卷第15頁)。然衡酌機車駕駛人在行車過程倘非持續緊盯
    時速儀表板，對於行駛中之時速尚難憑肉眼或感覺精準估計
    ，且本件案發事出突然，告訴人能否準確評估其行駛之速度
    ，已有可疑；何況告訴人在案發當下員警到場處理時，係對
    員警表示其不清楚案發時之車速為何，此有道路交通事故談
    話紀錄表可佐(詳偵卷第17-18頁)，嗣於本院審判程序亦陳
    稱：伊案發時均在注意路況，並未注意時速表，伊於警詢時
    所陳述之車速只是憑感覺所述等語(詳交易卷第67頁)，益徵
    告訴人對於其案發當下之車速完全無法確認。復酌以卷內並
    無其他具體事證得以準確估算告訴人之車速，自難僅以其上
    開憑感覺之粗略估計，認定其案發時有超速行駛之情事。
　2.又被告雖主張告訴人案發時有自右側超車之過失云云。按「
    汽車超車時，應依下列規定：五、超越時應顯示左方向燈並
    於前車左側保持半公尺以上之間隔超過」，道路交通安全規
    則第101 條第5 款固有明文。惟衡酌上開規定之意旨，係在
    於兩車行駛於同一車道，且無法於同一車道保持安全間隔併
    行、超越時，方要求後車須顯示左方向燈自前車左側保持半
    公尺以上之間隔超車。然查被告在案發時向右偏行前，係行
    駛於該路段之外側快車道，告訴人則行駛於同路段慢車道等
    情，業經本院認定如前。被告與告訴人在案發前既係行駛於
    不同車道，則告訴人沿其所行駛之車道向前直行，縱使因車
    速較被告快，可能因此超越隔壁車道之被告車輛，亦非上開
    超車規定所欲加以規範之情形，自無須履行上揭關於超車之
    相關注意義務。被告之上開主張，並不可採。
　3.被告雖再主張告訴人案發時有未注意車前狀況之過失云云。
    惟查：
　⑴按所謂「未注意車前狀況」係一概括抽象之注意義務，行為
    人仍必須就個案有具體未注意之情形，且必須有注意之可能
    ，方可能具有過失之主觀不法。此外，於具體判斷行為人有
    無「未注意車前狀況」之過失時，亦應注意行為人有無信賴
    原則之適用。亦即，若行為人得因信賴原則而信賴其他用路
    人亦會遵守道路交通規則時，即難僅以事後之事故發生，而
    率以認定行為人於事故發生時必有「未注意車前狀況」之情
    事，而科以其刑法上之過失責任。而所謂信賴原則乃容許風
    險之衍生概念，係因應現代化交通之需求而發展出之理論。
    該原則最常呈現之內容係遵守道路交通規則之行為者，在無
    足以預想其他用路人不遵守道路交通規則之具體根據下，應
    容許該行為人信賴其他用路人均會遵守道路交通規則。具體
    言之，信賴原則係在強化社會生活規則之穩定度，而社會生
    活規則本身之作用，即是在透過社會分工之方式，有效達成
    社會生活之利益狀態。以交通為例，為使大眾得以順利享受
    交通之便利，交通規則之制定即為必要，所有交通參與者均
    有遵守此規則之義務。所以儘管必定有未遵守規則之交通參
    與者，但為使交通規則不會形同虛設，造成交通上之混亂，
    並進而破壞大眾利用交通之生活利益，行為人仍有權假設所
    有交通參與者均會遵守交通規則。否則，若所有駕駛人縱使
    於遵守道路交通規則或有絕對路權之情形下，仍需時時刻刻
    顧慮其他用路人違反道路交通規則之可能性，則不僅道路交
    通規則或路權規定本身將失其意義，現代之迅速交通亦將完
    全無法運作。是以，在此一信賴之基礎上所為之行為，如導
    致利益侵害結果之發生，除非行為人本身就結果之發生有提
    高風險之行為（例如有與事故發生具有因果關係之違規行為
    ），或依當時情況，僅有行為人之防果行動可能得避免事故
    之發生，否則行為人之行為仍在容許風險之範圍內，並不負
    有結果迴避義務，而無不法。
　⑵經查，觀諸證人即告訴人於警詢中證稱：案發時，被告車輛
    右轉燈打了很久，伊看被告仍未右轉就繼續直行等語(詳偵
    卷第14頁)，固顯見告訴人在案發前從被告之右轉燈可能得
    以察覺被告或將向右偏行變換車道。惟參以本院當庭勘驗上
    開監視錄影畫面，勘驗結果顯示被告車輛在向右偏行前，係
    持續緩慢直行，在其開始向右偏行之瞬間，告訴人機車已自
    被告右後側駛來並緊臨在被告車輛右後方，此有勘驗筆錄及
    擷圖照片可佐（詳交易卷第60-61 、71-78頁）。衡酌被告
    如監視錄影畫面所示向右偏行前不斷持續緩慢直行之行徑，
    核與告訴人上開所稱被告車輛撥打右轉方向燈後遲不右轉之
    情狀相符；則告訴人在被告車輛僅顯示方向燈卻遲未右偏大
    幅進入慢車道之下，依上開信賴原則之說明，自得合理信賴
    被告車輛將依交通規則禮讓直行車(即告訴人機車)先行，其
    基於此判斷繼續向前直行，顯係基於信賴原則所為之合理判
    斷，並無過失可言。又在被告車輛經過緩慢直行終於開始右
    偏之際，告訴人機車既如前述已極為緊鄰被告車輛右後側，
    顯已無足夠之反應時間與空間採取必要之安全措施，而無迴
    避之可能性。是告訴人迴避不及導致事故發生，自亦無任何
    行車過失。復參以本件並無具體事證得以認定告訴人有違反
    其他道路交通規則，依上開說明，自無從遽論告訴人在案發
    時有未注意車前狀況之過失。被告以前詞置辯，仍非可採。
  ㈣綜上，被告如犯罪事實欄所示犯行，足堪認定，應依法論科
    。 　　　　　　
三、論罪科刑
  ㈠核被告所為，係犯刑法第284條前段之過失傷害罪。被告於本
    件交通事故發生後，高雄市政府警察局交通警察大隊湖內分
    隊員警據報前往現場處理時(報案人或勤指中心未報明肇事
    人姓名)，在場並當場承認為肇事人乙情，有高雄市政府警
    察局道路交通事故肇事人自首情形紀錄表在卷可按（詳偵卷
    第31頁）；在有偵查權限之警員前往處理前，警員既不知犯
    罪人為何人，仍屬未發覺之罪，而被告對於該未發覺之罪，
    坦承其係行為人，並表明願接受裁判，爰依刑法第62條前段
    之規定減輕其刑。
  ㈡爰審酌被告因過失之駕駛行為肇致本件交通事故，使告訴人
    受有前揭傷害，應給予一定非難；再衡酌被告本件之過失態
    樣係變換車道未禮讓直行車並保持安全距離，且為肇事之唯
    一原因之犯罪情節，以及告訴人本件所受傷勢主要係身體多
    處擦挫傷之法益侵害程度；兼衡被告犯後否認犯行之犯後態
    度，以及迄今未與告訴人成立和解之情形，復考量被告案發
    前10年內並無因犯罪遭法院判處罪刑確定，亦無過失傷害之
    前案紀錄等前科素行（詳臺灣高等法院被告前案紀錄表），
    暨衡被告自陳大學畢業之教育程度，目前從事科技業，年收
    入約新臺幣2千萬元，已婚且無子女並與配偶同住之家庭生
    活狀況（詳交易卷第67頁被告於本院審判程序所述）等一切
    情狀，量處如主文所示之刑，並諭知易科罰金之折算標準。
據上論斷，應依刑事訴訟法第299 條第1 項前段，刑法第284 條
前段、第62條前段、第41條第1 項前段，刑法施行法第1 條之1
第1 項，判決如主文。
中　　華　　民　　國　　111 　年　　7 　　月　　29　　日
                  刑事第三庭    法　官  彭志崴
以上正本證明與原本無異。
如不服本判決應於收受送達後20日內向本院提出上訴書狀，並應
敘述具體理由；如未敘述上訴理由者，應於上訴期間屆滿後20日
內向本院補提理由書（均須按他造當事人之人數附繕本）「切勿
逕送上級法院」。
中　　華　　民　　國　　111 　年　　8 　　月　　2 　　日
 　　　　　　　　　　　　　　　 書記官　吳雅琪　　　　　　　
附錄本案論罪科刑法條
刑法第284條
因過失傷害人者，處一年以下有期徒刑、拘役或十萬元以下罰金
；致重傷者，處三年以下有期徒刑、拘役或三十萬元以下罰金。